臺灣桃園地方法院民事判決　九十一年度重訴字第四號
　　原　　　告　丁○○
　　原　　　告　甲○○
　　被　　　告　丙○○
　　訴訟代理人　楊枝妹
　　被　　　告　乙○○
右當事人間請求損害賠償事件，經本院刑事庭移送前來，本院判決如左：
    主      文
被告應連帶給付原告丁○○新台幣陸拾萬肆仟貳佰壹拾元，暨自民國八十九年九月二
日起至清償日止，按年息百分之五計算之利息。
被告應連帶給付原告甲○○新台幣捌拾陸萬參仟陸佰伍拾壹元，暨自民國八十九年九
月二日起至清償日止，按年息百分之五計算之利息。
原告其餘之訴駁回。
訴訟費用由被告連帶負擔百分之十二，餘由原告負擔。
    事      實
甲、原告方面：
一、聲明：(一)被告等應連帶給原告丁○○新台幣陸佰萬肆仟陸佰元，及自起訴狀繕本
    送達之翌日起至清償日止，按年息百分之五計算之利息；(二)被告等應連帶給付原
    告甲○○新台幣陸佰參拾伍萬柒仟貳佰元，及自起訴狀繕本送達之翌日起至清償
    日止，按年息百分之五計算之利息。
二、陳述略稱：
  (一)緣被告乙○○為未領有駕駛執照之人，明知欠缺安全駕駛之能力，竟於民國（下
    同）八十八年十一月廿一日駕駛其父即被告丙○○所有車號ＷＹ─六九三六號自
    小客車，行經桃園縣龍潭鄉○○○○路前，依當時狀況，應注意並能注意而疏未
    注意車前狀況，且於超越同向行駛在前之某不詳車號機車時，亦疏未保持半公尺
    以上之間距離，以致擦撞該機車，致乘坐機車後座之趙啟浩人車倒地，經送醫急
    救後，於八十八年十一月廿一日八時三十分不治死亡。對於刑事判決的認定，騎
    乘重機車的張純義亦有過失，此部分沒什麼意見，張純義當初並無告他，因為他
    也是個小孩子，張純義到目前並沒有賠償。
　(二)查被告陳飛龍為未領有駕駛執照之人，本未具有安全駕駛之能力，且其於駕車超
    越前車時，未於前車左側保持半公尺以上之間隔距離，以致肇事，顯已違反道路
    交通安全規則第一百零一條第五款之規定，自有過失，又其過失與被害人趙啟浩
    之死亡，具有相當之因果關係，依民法第一百八十四條第一項規定，對於被害人
    趙啟浩之父母即原告二人，自應負損害賠償之責。另被告丙○○為被告乙○○之
    父，丙○○明知乙○○為無駕駛執照之人，本質上並無安全駕駛之能力，竟仍提
    供其所有車號ＷＹ─六九三六號自小客車予乙○○使用，按汽車所有人，聽任無
    駕駛執照之人駕駛汽車，依道路交通管理處罰條例第二十八條規定，應科處罰鍰
    ，並得吊扣其汽車牌照，是被告丙○○未遵守此項條例規定，將汽車借予無駕照
    之乙○○使用，依民法第一百八十四條第二項規定，應推定其有過失，依同法第
    一百八十五條第一項規定，自應與被告乙○○連帶負損害賠償之責。被告丙○○
    雖稱，當時他並不知道被告乙○○將他的車子開出去，但車子的鑰匙是被告丙○○交給乙○○的，丙○○有承認。另在以前刑庭的法官還問丙○○說，為何將車
    子借給乙○○，而且乙○○考駕照考八次沒有考上，丙○○回答不出來。至於當
    天乙○○將車開出去，丙○○是否知道，原告並不清楚，但是他既然交了車鑰匙
    給乙○○，就是同意他開車的意思。
　(三)本件被告二人因前揭過失行為，不法侵害被害人趙啟浩致死，對於原告等所受下
　　列損害，應連帶負賠償責任。茲分述之：
　　(1)扶養費部份：
      按不法侵害他人致死，被害人對於第三人負有法定扶養義務者，加害人對於
        該第三人亦應負損害賠償責任，民法第一百九十二條第二項定有明文。
      本件被害人趙啟浩為原告二人之子，對於原告二人負有法定扶養義務，茲被
        告二人不法侵害趙啟浩致死，渠等對於原告二人之扶養費損失，自應賠償之
        。查原告丁○○為二十年三月五日出生，原告甲○○為四十四年十一月十一
        日出生，依七十六年台灣區平均餘命表所示，原告二人之平均餘命分別為一
        三．九二年、三七．七○年，茲依八十八年財政部國稅局所頒扶養親屬寬減
        額每人新台幣（下同）七萬二千元計算，原告二人受扶養之費用額各為00
        00000元、0000000元，而原告育有子女二人，是原告二人得向
        被告二人請求連帶賠償扶養費二分之一，即各為五○一一二○元，0000
        000元。
      原告二人目前生活情形，係由原告甲○○於餐廳工作維持家計，原告丁○○
        已經七十三歲了，無法工作，又身體不好，常常去醫院看病，故均靠原告甲○○維持。原告還有一位子女趙翠慧，她出嫁了，人在高雄，事實上無法照
        顧到原告兩夫妻。
　　(2)喪葬費部分：
      按不法侵害他人致死者，對於支出殯喪費之人，應負損害賠償責任，民法第
        一百九十二條第一項定有明文。
      本件原告丁○○為被害人趙啟浩支付之喪葬費用共計五○三四八○元，有收
        據、估價單等件可證，被告等自應連帶賠償之。
　　(3)慰撫金部分：
      按不法侵害他人致死者，被害人之父、母雖非財產上之損害，亦得請求賠償
        相當之金額，民法第一百九十四條定有明文。
      查原告丁○○乃小學畢業當兵出身，為退役老榮民，現無職業，在桃園縣大
        溪鎮有一棟約二十四坪之瓦房，而原告甲○○是國小畢業，現在不定期在餐
        廳洗碗打零工，與原告丁○○夫妻二人同住，二人均沒有存款、沒有車子，
        也無股票及其他財產，而被害人趙啟浩為原告二人之獨子，對於趙啟浩期待
        甚高，乃一生希望之所繫，詎因本件車禍突遭喪子痛，哀痛逾常，身心所受
        創痕，非筆墨所能形容，精神上遭受極大刺激痛苦，自受有非財產上之損害
        ，爰請求被告等連帶賠償原告每人各五百萬元之精神慰藉金。
三、證據：提出戶籍謄本三件、喪葬費收據原本五紙為證。
乙、被告方面：
壹、被告乙○○方面：
一、聲明：(一)請求駁回原告之訴；(二)訴訟費用由原告負擔。
二、陳述略稱：
  (一)關於車禍的發生，有過失的人不只我一人，車鑰匙是我自己拿的，並無經過我父
    親的同意，當天我父親開車回楊梅的家，所以車子才在桃園，平常該車在台北。
  (二)我高中肄業，以前做過鋼鐵作業員、也做過快遞，目前在監執行，我名下沒有不
    動產，亦無存款、股票。對於原告提出的喪葬費單據，我沒有意見。原告要求太
　　高，暫無法和解。
三、證據：無。
貳、被告丙○○方面：
一、聲明：(一)請求駁回原告之訴；(二)訴訟費用由原告負擔。
二、陳述略稱：
  (一)關於車禍的發生經過我不清楚。我的車子讓乙○○開過幾次，我不記得次數，當
    時我的車子放在桃園，而我人住在台北，因為乙○○的朋友，要找乙○○出去玩
    ，我根本不知道他將車開出去。當天是被告丙○○夫妻開車回家看乙○○的，不
    知道乙○○為何會開車出去，直至發生車禍後，才知道是乙○○開車出去的。
  (二)我小學畢業，從事木工，每月收入平均一萬多元，我有房子一棟，坪數四十多坪
    七樓的電梯大廈，另外就是乙○○開的車子是我的。對於原告提出的喪葬費單據
    ，我沒有錢，沒有辦法給。原告要求太高，暫無法和解。我的房子有貸款四百多
    萬，無法用來解決問題。
三、證據：無。
參、本院依職權調閱本院檢察署八十八年相字第一七二三號卷、八十九年他字第一四
    七號卷、八十九年偵字第六四四五號卷、本院八十九年度交訴字第九九號刑事一
    審卷、台灣高等法院九十年度交上訴字第一六八號刑事二審卷，並依職權查閱八
    十九年台閩地區簡易生命表、行政院主計處國民所得統計摘要。
    理      由
一、原告起訴意旨，被告答辯意旨與兩造爭執重點：
　(一)本件原告起訴意旨略以：(1)被告乙○○無照駕車，於八十八年十一月十九日晚間
    ，以時速五十公里以上之速度前行，欲超越張純義所騎乘附載被害人趙啟浩之重
    機車，竟疏於注意車前狀況及保持兩車併行之安全間隔，致擦撞機車使人車倒地
    ，趙啟浩送醫急救仍不治死亡；(2)被告乙○○無照駕車而超車肇事，違反道路交
    通安全規則第一百零一條第五款之規定，自有過失，對被害人趙啟浩之父母即原
    告二人，應負損害賠償之責；(3)被告丙○○為被告乙○○之父，明知被告乙○○
    無駕照，仍提供其所有自小客車供乙○○使用，違反道路交通管理處罰條例第二
    十八條規定，應負違反保護他人法律之侵權責任而連帶負責；(4)原告丁○○乃無
    業退役老榮民，得請求被告二人連帶賠償喪葬費、扶養費與慰撫金共六百萬零四
    千六百元，原告甲○○在餐廳打零工維持家計，得請求被告二人連帶賠償扶養費
    、慰撫金六百三十五萬七千二百元等語。
  (二)被告乙○○答辯意旨略以：(1)本件車禍並非其一人之過失；(2)當天車鑰匙是被告
    乙○○自己拿的，並未經過被告丙○○之同意；(3)對於喪葬費之單據沒意見，但
    原告要求金額太高，被告乙○○目前在監執行，並無財產，暫無法和解云云。被
    告丙○○答辯意旨則以：(1)車禍經過不清楚；(2)當天車放桃園而人住台北（後其
    訴訟代理人改稱當天是開車回去桃園看兒子），並不知道被告乙○○將車開出去
    ；(3)原告提出的喪葬費單據，我沒有錢，沒有辦法給，被告丙○○每月收入一萬
    多元，財產有本件肇事之自小客車，另有貸款四百多萬之房子一棟，無法解決問
    題，原告要求金額太高，暫無法和解云云。
  (三)根據兩造上揭起訴與答辯意旨，兩造對於被告乙○○就本件車禍之發生具有過失
    ，而導致趙啟浩死亡之事實並不爭執，而爭執重點在於：(1)被告乙○○對本件車
    禍之發生，是否應負完全之責任？或因另有其他人之過失，而應比例分擔責任？
    (2)被告丙○○是否任由被告乙○○無照駕駛，而應負違反保護他人法律之侵權責
    任，並與被告乙○○連帶負責？(3)原告二人請求之喪葬費、扶養費與慰撫金是否
    過高？如過高以何金額為適當？謹就上揭爭點一一說明如后。
二、本件車禍之發生，被告乙○○與機車駕駛人張純義，應各負百分之五十過失責任
    ，而張純義應認係被害人趙啟浩之使用人，被害人應承擔張純義之過失：
  (一)按汽車行駛時，駕駛人應注意兩車併行之間隔，並隨時採取必要之安全措施，道
    路交通安全規則第九十四條第三款定有明文；復按債務人之代理人或使用人，關
    於債之履行有故意或過失時，債務人應與自己之故意或過失負同一責任，民法第
    二百二十四條亦定有明文；再按損害之發生或擴大，被害人與有過失者，法院得
    減輕賠償金額，或免除之，民法第二百十七條第一項亦定有明文；又駕駛機車有
    過失致坐於後座之人被他人駕駛之車撞死者，後座之人係因藉駕駛人載送而擴大
    其活動範圍，駕駛人為之駕駛機車，應認係後座之人之使用人，原審類推適用民
    法第二百二十四條規定依同法第二百十七條第一項規定，減輕被上訴人之賠償金
    額，並無不合（最高法院七十四年度台上字第一一七○號判例要旨參照）。
  (二)經查，被告駕駛ＷＹ－六九三六號自小客車，與張純義騎乘之ＩＲＷ－八八九號
    重機車發生擦撞，致張純義因此受有頭部外傷、右臉及右眼撕裂傷、四肢多處擦
    傷、頭部、胸部、下腹部及右肩挫傷等傷害，有診斷證明書一紙可稽（見本院檢
    察署八十八年相字第一七二三號卷第四十八頁）；機車後載之被害人趙啟浩則受
    有頭部外傷、顱內出血等傷害，經送醫後不治死亡，則由台灣桃園地方法院檢察
    署檢察官督同檢驗員到場相驗明確，製有相驗筆錄、相驗屍體證明書、驗斷書各
    一紙在卷可憑（見相字卷第二十七頁、第三十二頁至第三十五頁）。
  (三)再查，機車駕駛人張純義於警訊中指述：我於八十八年十一月十九日二十一時三
    十分許下班，在上班處所遇見同學趙啟浩，他請我載他返家，途經肇事地點，因
    我機車行駛路線有放車輛，我無法順利騎過，遂向內側車道行駛（行駛時內車道
    並無同向車），後我行進間聽見我後方有急速的加速聲，從我後方急駛而來直接
    切入我前方撞擊到我所騎乘機車之前輪致使我重心不穩，便向右前方與我同學趙
    啟浩向右前方拋摔倒受傷，就昏迷云云（見相字卷第四十三頁反面）。從而本件
    應係張純義駕駛機車在變換進入內側車道時，疏於注意後方來車；被告乙○○駕
    駛自小客車前欲超越前行時，疏於注意保持兩車併行之安全間隔，雙方見狀彼此
    避讓不及所致，雙方均違反前揭道路交通安全規則第九十四條第三款之規定。
  (四)依卷附調查報告表（見相字卷第二十一頁）所載，肇事當時晴天，夜間有照明，
    路面平坦乾燥，亦無不能注意之情事，乃被告乙○○竟疏未注意兩車併行之間隔
    ，並隨時採取必要之安全措施，致與張純義騎乘之機車發生擦撞肇事，被告乙○○顯有過失。本件經台灣省桃園縣區車輛行車事故鑑定委員會鑑定結果，認定乙○○無照駕駛自小客車與張純義無照駕駛重機車同向併行間互未保持安全間隔，
    有該會八十九年三月十三日八九府車鑑桃字第一九○三號函暨所附鑑定意見書附
    卷可參（見本院地檢署八十九年他字第一四七號卷第二十四頁），足見被告乙○○與機車駕駛人張純義互相未保持安全間隔，就本件事故之發生同有過失，應各
    負百分之五十之過失責任。而參酌前揭最高法院判例要旨，被害人趙啟浩應承擔
    張純義之過失，故本件被告乙○○應僅對原告二人負百分之五十之過失責任。
三、被告丙○○任由被告乙○○無照駕駛，應負違反保護他人法律之侵權責任，並與
    被告乙○○連帶負責：
  (一)按「上訴人明知加害人張某未領有駕駛執照，仍將該小客車交其駕駛，顯違道路
    交通管理處罰條例第二十一條第一項第一款、第二十八條之規定，亦即違反保護
    他人之法律，應推定其有過失。」（最高法院六十七年度台上字第二一一一號判
    例要旨參照）；復按「賴武宏明知賴文培並未考領機車駕駛執照，竟任其騎用所
    有之機車以致肇事，違反道路交通管理處罰條例第二十一條第一款、第二十八條
    所為保護他人之法律規定，應推定其有過失，而與賴文培駕駛機車之過失，同為
    事故發生之共同原因，應構成共同侵權行為。」（最高法院八十年度台上字第二
    八八五號判決要旨參照）；而數人共同不法侵害他人之權利者，連帶負損害賠償
    責任，民法第一百八十五條定有明文。
  (二)經查，本件刑事案件偵查中，被告乙○○供稱：「車子是我爸買的，開時我有跟
    他說，鑰匙放在櫃子上，我跟他說時，我就開車出去了，我之前考了好幾次沒有
    考上，我爸爸知道」，而被告丙○○則供稱：「（問：乙○○開車出去時，有無
    跟你借車）有。」、「（問：乙○○無駕照的情形，你是否知道？）他考駕照考
    了七、八年，都考不上」（見他字卷第二十七頁），則被告丙○○明知其子乙○○考駕照考了七、八年都考不上，仍將該小客車交其駕駛，顯違道路交通管理處
    罰條例第二十一條第一項第一款、第二十八條之規定，亦即違反保護他人之法律
    規定，應推定其有過失，而與乙○○駕駛自小客車之過失，同為事故發生之共同
    原因，參酌上揭最高法院判決判例所示見解，應構成共同侵權行為，依前揭民法
    第一百八十五條之規定，並應與被告乙○○負連帶損害賠償責任。
  (三)雖被告丙○○於本院審理中翻異前詞，先則稱當天車放桃園而人住台北，並不知
    道被告乙○○將車開出去（參見本院九十一年五月十三日言詞辯論筆錄），後由
    其妻楊枝妹擔任訴訟代理人，改稱當天是開車回去桃園看兒子，並不知道被告乙○○將車開出去（參見本院九十一年六月十二日言詞辯論筆錄）云云。然查此兩
    種說辭，均與上揭本案最初發生時，被告丙○○與乙○○於檢察官偵訊時之說法
    不符，顯見被告丙○○於本院言詞辯論審理中所為之供述，均係為推卸依法應負
    之賠償責任，而為前後矛盾之不實供述，不足採信，被告丙○○就本件車禍應負
    連帶損害賠償責任，洵堪認定。
四、原告所受損害之項目與數額，謹分別探討如下：
  (一)原告丁○○部分：
　　(1)喪葬費之支出，符合法定殯葬費用範圍內者，應為三十萬七千三百元：
      按不法侵害他人致死者，對於支出殯葬費之人，應負損害賠償責任，民法第
        一百九十二條第一項定有明文。而所謂殯葬費，指收殮費及埋葬費而言，應
        以實際支出而必要者為限，可請求的項目有棺材費、運屍、運棺及靈柩車費
        、壽衣費、喪葬用品費、墓碑費、埋葬費、遺像及鏡框費、誦經祭典費；而
        祭獻牲禮費、樂隊費用、追悼超薦費、安置祿位費及購買豬肉供祭祀之費用
        ，則非屬得請求之範圍。復按最高法院八十四年台上字第一六二六號判決要
        旨特別指出：「查死者家屬依習俗，請法師為死亡者誦經超度，目前已成為
        葬禮告別式中所常見，如近年發生之大陸「千島湖船難」、「名古屋空難」
        皆見法師為亡者誦經祈福，甚至舉行誦經法會，此項儀式既已為葬禮所常見
        ，已成社會習俗，其支出自為必要之殯葬費用。又花山式堂係葬禮中搭蓋作
        為擺設靈堂、鮮花，做為告別式場用。此部分支出亦屬必要之殯葬費用」。
      經查，被告二人對於原告所提出之喪葬費單據正本五紙之真正並不爭執，而
        由形式觀察，本院認為：八十八年元月三日收據所載購買金香紙兩千元，係
        車禍前之支出，應非本件損害賠償範圍；八十八年十二月四日之估價單二紙
        ，並未蓋用葬儀社之印章，是否確有支出尚有疑問，且其內容均非上揭所示
        殯葬費之範圍，亦應非本件損害賠償之範圍；八十八年十二月二十四日之估
        價單，其內容涉及死者五七追悼之相關費用，亦不在上揭法律所稱殯葬費之
        範圍；至於嘉釧葬儀社所出具八十八年十二月四日之單據，其中接屍五千元
        、西式棺木五萬八千元、壽衣七千五百元、鮮花八百元、相片放大一千元、
        瓷相八百元、靈車八千元、扛伕一萬元、墓園工程費十五萬元、化妝大殮四
        千六百元、冷凍六千五百元、頭七訟經七千五百元、二七訟經七千五百元、
        頭枕腳枕六百元、蓋被墊被二千五百元、內外花排三萬五千元、驗屍費兩千
        元等，合計三十萬七千三百元整，應屬前揭所述殯葬費之範圍之內，逾此範
        圍則非屬必要之殯葬費用。
    (2)扶養費部分，五○一、一二○元之數額為適當：
      按不法侵害他人致死，被害人對於第三人負有法定扶養義務者，加害人對於
        該第三人亦應負損害賠償責任，民法第一百九十二條第二項定有明文；復按
        民法第一一一七條規定：「（第一項）受扶養權利者，以不能維持生活而無
        謀生能力者為限。（第二項）前項無謀生能力之限制，於直系血親尊親屬，
        不適用之。」；又夫妻互負扶養之義務，而直系血親卑親屬為第一順位之負
        扶養義務人，民法第一千一百十六條之一、第一千一百十五條第一項第一款
        亦分別定有明文。
      經查，本件被害人趙啟浩為原告丁○○之子，對於丁○○負有法定扶養義務
        ，而丁○○為退役老榮民，年已七十餘，自己不能維持生活之事實，業經本
        院查證無訛，則依前揭民法之相關規定，丁○○乃受扶養權利者，扶養義務
        人本包括妻子甲○○及子女趙啟浩、趙翠慧，茲被告二人不法侵害趙啟浩致
        死，業已造成原告之扶養費損失，自應賠償之。茲應再審酌者，乃原告丁○○主張之扶養費損失五○一、一二○元，其數額是否合理？
      原告丁○○為二十年三月五日出生，在八十九年八月間提起本件訴訟，依八
        十九年台閩地區簡易生命表所示，於被害人死亡之時，其平均餘命為一三．
        一○年，縱認被害人趙啟浩（七十二年一月一日生）死亡時年不到十七歲，
        於二十歲成年之前，有三年餘的時間毋庸負扶養義務（民法第一千一百十八
        條規定，因負擔扶養義務而不能維持自己生活者，免除其義務），而僅以平
        均餘命十年計算原告丁○○之餘命，然依行政院主計處國民所得統計摘要顯
        示，八十八年國人年平均消費額為二五七、九六四元，縱以十年平均餘命計
        算，依霍夫曼係數表扣除中間利息後，原告受扶養之費用額為二、○四八、
        二三四元（257964 x 7.94 = 0000000），而原告育有子女二人（趙啟浩與
        趙翠慧），並有妻子一人，原告丁○○得向被告二人請求連帶賠償趙啟浩部
        分扶養費三分之一，金額已達六八二、七四四元（0000000 x 1/3 = 682744
        ），超過起訴狀所載五○一、一二○元之金額，故起訴狀數額應無不當。
    (3)慰撫金部分，應以四十萬元為適當：
      按不法侵害他人致死者，被害人之父、母雖非財產上之損害，亦得請求賠償
        相當之金額，民法第一百九十四條定有明文。
      查原告丁○○乃小學畢業當兵出身，為退役老榮民，年事已高，現無職業，
        在桃園縣大溪鎮有一棟約二十四坪之瓦房，沒有存款、沒有車子，也無股票
        及其他財產，而被害人趙啟浩為原告丁○○之獨子，對於趙啟浩期待甚高，
        乃一生希望之所繫，詎因本件車禍突遭喪子痛，哀痛逾常，身心所受創痕，
        非筆墨所能形容，精神上遭受極大刺激痛苦。
      復查被告乙○○高中肄業，以前做過鋼鐵作業員、也做過快遞，目前在監執
        行，名下沒有不動產，亦無存款、股票；被告丙○○小學畢業，從事木工，
        每月收入平均一萬多元，有房子一棟，坪數四十多坪七樓的電梯大廈，貸款
        四百多萬，另有車子一部。
      綜合上揭各種情狀，本院認為慰撫金之數額，應以四十萬元為適當。
  (二)原告甲○○部分：
    (1)扶養費部分，應以一、一二七、三○二元之數額為適當：
      按不法侵害他人致死，被害人對於第三人負有法定扶養義務者，加害人對於
        該第三人亦應負損害賠償責任，民法第一百九十二條第二項定有明文；復按
        民法第一一一七條規定：「（第一項）受扶養權利者，以不能維持生活而無
        謀生能力者為限。（第二項）前項無謀生能力之限制，於直系血親尊親屬，
        不適用之。」；又夫妻互負扶養之義務，而直系血親卑親屬為第一順位之負
        扶養義務人，民法第一千一百十六條之一、第一千一百十五條第一項第一款
        亦分別定有明文。
      經查，本件被害人趙啟浩為原告甲○○之子，對於甲○○負有法定扶養義務
        ，而甲○○為四十四年十一月十一日生，應認為至勞基法第五十四條年滿六
        十歲之強制退休年齡時，方屬不能維持生活，則依前揭民法之相關規定，甲○○於六十歲後乃受扶養權利者，扶養義務人本包括子女趙啟浩、趙翠慧（
        丁○○現已不能維持自身生活，依前揭民法第一千一百十八條規定免除扶養
        義務），茲被告二人不法侵害趙啟浩致死，業已造成原告之扶養費損失，自
        應賠償之。茲應再審酌者，乃原告甲○○主張之扶養費損失一、三五七、二
        ○○元，其數額是否合理？
      原告甲○○為四十四年十一月十一日出生，在八十九年八月間提起本件訴訟
        ，依八十九年台閩地區簡易生命表所示，於被害人死亡之時，其平均餘命為
        三六．一五年，六十歲後之平均餘命應以二十年計算，依行政院主計處國民
        所得統計摘要顯示，八十八年國人年平均消費額為二五七、九六四元，以原
        告甲○○六十歲後二十年平均餘命計算，依霍夫曼係數表扣除中間利息後，
        原告受扶養之費用額，應為三十六年之扶養費，扣除前十六年之扶養費後之
        二、二五四、六○五元（257964 x (20.27-11.53) =0000000），而原告育
        有子女二人（趙啟浩與趙翠慧），原告甲○○得向被告二人請求連帶賠償趙
        啟浩部分扶養費二分之一，金額為一、一二七、三○二元（0000000 x 1/2
        = 0000000），應以此數額較為合理。
    (2)慰撫金部分，應以六十萬元為適當：
      按不法侵害他人致死者，被害人之父、母雖非財產上之損害，亦得請求賠償
        相當之金額，民法第一百九十四條定有明文。
      查原告甲○○是國小畢業，現在不定期在餐廳洗碗打零工，沒有存款、沒有
        車子，也無股票及其他財產，而被害人趙啟浩為原告甲○○之獨子，對於趙
        啟浩期待甚高，乃一生希望之所繫，詎因本件車禍突遭喪子痛，哀痛逾常，
        身心所受創痕，非筆墨所能形容，精神上遭受極大刺激痛苦，且以年齡而論
        ，遭受精神痛苦之時間更長於原告丁○○。
      復查被告乙○○高中肄業，以前做過鋼鐵作業員、也做過快遞，目前在監執
        行，名下沒有不動產，亦無存款、股票；被告丙○○小學畢業，從事木工，
        每月收入平均一萬多元，有房子一棟，坪數四十多坪七樓的電梯大廈，貸款
        四百多萬，另有車子一部。
      綜合上揭各種情狀，本院認為慰撫金之數額，應以六十萬元為適當。
五、原告二人就所受損害，依過失相抵原則，得請求被告二人連帶賠償半數，從而原
    告丁○○與甲○○，得分別請求被告二人連帶賠償六○四、二一○元與八六三、
    六五一元之損害賠償：
  (一)如前所述，原告丁○○所受損害之數額，合計應為一、二○八、四二○元（包括
    殯葬費三○七、三○○元、扶養費五○一、一二○元與慰撫金四十萬元）；而原
    告甲○○所受損害之數額，合計應為一、七二七、三○二元（包括扶養費一、一
    二七、三○二元與慰撫金六十萬元）。
  (二)又如前所述，本件訴外人張純義與被告乙○○，各應負百分之五十之過失責任，
    而張純義應認係被害人趙啟浩之使用人，被害人應承擔張純義之過失，從而原告
    二人所受損害，被告乙○○應負百分之五十的責任，即應賠償原告丁○○六○四
    、二一○元（0000000 x 1/2 = 604210），賠償原告甲○○八六三、六五一元（
    0000000 x 1/2 = 863651），而被告丙○○就上揭數額，亦應負連帶賠償之責。
六、綜上所述，本件原告丁○○、甲○○基於侵權行為之法律關係，依民法第一百八
    十四條第一項、第一百八十五條、第一百九十二條、第一百九十四條之規定請求
    被告連帶為損害賠償，其請求分別於六○四、二一○元及其法定利息、八六三、
    六五一元及其法定利息之範圍內為有理由，應予准許，故判決如主文第一項與第
    二項；逾越前揭範圍部分之請求為無理由，不應准許，故判決如主文第三項。
七、兩造之其餘攻擊防禦方法，於本件判決結果無影響，爰不一一論列，附此說明。
八、據上論結，本件原告之訴為一部有理由，一部無理由，並依民事訴訟法第七十九
    條但書，判決如主文。
中　　　華　　　民　　　國　　九十一　　年　　　六　　　月　　二十六 　 日
                                臺灣桃園地方法院民事第二庭
~B法　　　官　文衍正
右為正本係照原本作成
如對本判決上訴，須於判決送達後廿日內向本院提出上訴狀
中　　　華　　　民　　　國　　九十一　　年　　　六　　　月　　二十六 　 日
~B法院書記官　劉飛龍
